臺灣彰化地方法院民事裁定
 111年度司繼字第665號
聲  請  人  林建原  



關  係  人  陳文山  

關  係  人  財政部國有財產署中區分署

法定代理人  趙子賢  
上列聲請人聲請對被繼承人林天寳選任遺產管理人事件，本院裁
定如下：
    主  文
選任關係人陳文山為被繼承人林天寳（民國00年0月00日出生，
身分證統一編號：Z000000000號，生前籍設：彰化縣○○鄉○○村○○
路00巷00弄00號，於民國108年8月9日死亡）之遺產管理人。
准對被繼承人林天寳之繼承人為承認繼承之公示催告。
被繼承人林天寳之大陸地區以外之繼承人，應自本公示催告公告
於司法院網站之翌日起，一年內承認繼承。上述期限屆滿而無繼
承人承認繼承時，被繼承人林天寳之遺產，於清償債權並交付遺
贈物後，如有賸餘即歸屬國庫。
程序費用新臺幣壹仟元由被繼承人林天寳之遺產負擔。
    理  由
一、按先順序繼承人均拋棄其繼承權時，由次順序之繼承人繼承
    。其次順序繼承人有無不明或第四順序之繼承人均拋棄其繼
    承權者，準用關於無人承認繼承之規定，民法第1176條第6
    項定有明文。次按繼承開始時，繼承人之有無不明者，由親
    屬會議於1個月內選定遺產管理人，並將繼承開始及選定遺
    產管理人之事由，向法院報明；親屬會議依前條規定為報明
    後，法院應依公示催告程序，定6個月以上之期限，公告繼
    承人，命其於期限內承認繼承；無親屬會議或親屬會議未於
    前條所定期限內選定遺產管理人者，利害關係人或檢察官，
    得聲請法院選任遺產管理人，並由法院依前項規定為公示催
    告，此為民法第1177條、第1178條所明定。　　
二、聲請意旨略以：被繼承人林天寳生前積欠彰化縣線西鄉農會
    （下稱線西農會）借款，嗣被繼承人於民國108年8月9日死
    亡，聲請人與其繼承人即兄弟姊妹四人協議，由聲請人代為
    清償後，前開四人應將被繼承人所遺彰化縣○○鄉○○段000○00
    0地號土地應有部分移轉予聲請人，然前開四人皆已拋棄繼
    承，無法將前開土地移轉予聲請人，被繼承人是否仍有應繼
    承之人不明，致聲請人對被繼承人之遺產無法行使權利，為
    此聲請為被繼承人選任遺產管理人等語。
三、經查，聲請人主張之事實，業據提出土地登記謄本、被繼承
    人與其繼承人之戶籍謄本、繼承系統表、臺灣銀行匯款申請
    書、線西農會信用部簽呈、債權計算書、債權餘額計算明細
    表、線西農會存摺封面及內頁、財團法人農業信用保證基金
    追償收回通知單、放款往來交易明細表、借據、本院108年
    度司繼字第1453號拋棄繼承事件公告（以上均影本）等件為
    證，並經本院依職權調閱上開拋棄繼承事件卷宗及索引卡查
    詢表，核閱無訛，堪信屬實。從而，聲請人以利害關係人身
    分聲請為被繼承人林天寳選任遺產管理人，依法應屬有據，
    本件自有選任遺產管理人之必要。又選任遺產管理人，首在
    考慮其適切性，即除管理遺產須公平外，應以對遺產遺債情
    況瞭解較深，或對遺產管理事務有專業能力者為優先選任，
    經聲請人推薦由關係人陳文山擔任本件之遺產管理人，並提
    出其願任遺產管理人同意書在卷可憑。核關係人陳文山為地
    政士，具有專業知識及能力，並有多年執業經驗，卷內亦無
    其與遺產事務有利害關係等不適於擔任遺產管理人之情形，
    應不致有利害偏頗之虞，本院認選任關係人陳文山為被繼承
    人林天寳之遺產管理人應為適當，爰依法選任之並為承認繼
    承之公示催告，裁定如主文所示。
四、又若無該被繼承人之繼承人承認繼承，其遺產於清償債權，
    並交付遺贈物後，如有賸餘，歸屬國庫。從而國有財產署依
    國有財產法第9條之規定，對被繼承人之財產具有期待利益
    ；且非公用財產，以國有財產局（現為國有財產署）為管理
    機關，民法第1185條、國有財產法第12條分別定有明文，國
    有財產署依法係非公用財產之管理機關，自與本件有利害關
    係，是本院依職權併予通知，附此說明。
五、另依民法第1179、1180條、第1132條及家事事件法第140條
    規定，遺產管理人有下列職務及義務：一、編製遺產清冊。
    二、為保存遺產必要之處置。三、聲請法院依公示催告程序
    ，限定一年以上之期間，公告被繼承人之債權人及受遺贈人
    ，命其於該期間內報明債權及為願受遺贈與否之聲明，被繼
    承人之債權人及受遺贈人為管理人所已知者，應分別通知之
    。四、清償債權或交付遺贈物。五、有繼承人承認繼承或遺
    產歸屬國庫時，為遺產之移交。前項第一款所定之遺產清冊
    ，管理人應於就職後三個月內編製之；第四款所定債權之清
    償，應先於遺贈物之交付，為清償債權或交付遺贈物之必要
    ，管理人經親屬會議之同意，得變賣遺產。遺產管理人，因
    親屬會議，被繼承人之債權人或受遺贈人之請求，應報告或
    說明遺產之狀況。依法應經親屬會議處理之事項，而有民法
    第1132條所列情形之一者，得由有召集權人或利害關係人聲
    請法院處理之。法院選任之遺產管理人於職務執行完畢後，
    應向法院陳報處理遺產之狀況並提出有關文件，附此敘明。
六、依家事事件法第127條第4項規定，裁定如主文。
七、如對本裁定抗告，須於裁定送達後10日之不變期間內，向本
    院提出抗告狀，並繳納抗告費新臺幣1,000元。
中　　華　　民　　國　　111 　年　　11　　月　　17  　日
                  家事法庭    司法事務官 楊順堯